臺北高等行政法院裁定
111年度訴字第497號
111年10月6日辯論終結
原      告  林○○                                     
被      告  陸軍金門防衛指揮部金門守備大隊
                          
代  表  人  蔡明憲（大隊長）
                          
訴訟代理人  呂智維        
            謝明峻        
            洪竣耀        
上列當事人間因陸海空軍懲罰法事件，原告不服國防部中華民國
111年2月18日111年決字第065號訴願決定，提起行政訴訟，本院
裁定如下：
    主  文
原告之訴駁回。
訴訟費用由原告負擔。
　　事實及理由
一、按「原告之訴，有下列各款情形之一者，行政法院應以裁定
    駁回之。但其情形可以補正者，審判長應先定期間命補正：
    ……。十、起訴不合程式或不備其他要件。」行政訴訟法第10
    7條第1項第10款定有明文。
二、事實概要：原告林○○原係被告陸軍金門防衛指揮部金門守備
    大隊所屬隊部及隊部排少尉，因於民國109年1月間向官兵借
    款遭懲後，復於同年9月22日及24日，以家中急用為由，再
    向同營二連謝下士、洪下士、一連吳下士及營部連黃上兵分
    別借款新臺幣(下同)1萬元至2萬元不等，已違忠誠軍風、品
    德紀律，為一般人無法容忍，經被告於110年10月22日召開
    懲處評議會，依陸海空軍懲罰法（下稱懲罰法）第15條第14
    款及國軍軍風紀維護實施規定第29點第1款「言行不檢」、
    第56點第1款「官兵相互借貸」等規定，決議核予大過1次懲
    罰，並以110年10月29日陸金防治字第1100004440號令(下稱
    系爭懲罰令)核予原告大過1次懲罰。原告不服，提起訴願，
    經國防部以111年決字第065號訴願決定書駁回，原告仍不服
    ，遂提起本件行政訴訟。　　
三、本院的判斷：
  ㈠按「軍官懲罰之種類如下：撤職。降階。降級。記過。
    罰薪。申誡。檢束。」「被懲罰人對懲罰處分，如有不服
    ，均得向上級申訴。對撤職、降階、降級、罰薪及悔過之處
    分，如有不服，得依法提起訴願、行政訴訟。」懲罰法第12
    條、第32條第1 項分別定有明文。考諸上開規定立法意旨，
    乃「為周延國軍懲罰制度，提供部隊長充足、多元及具懲罰
    強度之懲罰種類，讓部隊幹部在管理行為失當人員時，能有
    多元選擇，協助國軍內部管理，穩固部隊運作，爰增列第二
    款及第三款軍官降階及降級之懲罰，其餘各款款次就懲罰效
    果之重、輕予以衡酌後，配合依序修正，以符實需。」又「
    有懲罰即應有救濟管道，現役軍人受撤職懲罰如有不服，得
    依司法院釋字第四三○號解釋提起訴願、行政訴訟；至管訓
    等其他懲罰，如有不服，得向上級（國軍監察單位或國軍官
    兵權益保障委員會）申訴，爰修正現役軍人受懲罰之救濟方
    式。」可見，依據官兵軍階（上揭懲罰法第12條規定乃係規
    範軍官懲罰種類，同法第13條、第14條則係分就士官、士兵
    之懲罰種類而為規定），賦予部隊長充分、多元之懲罰手段
    ，乃係基於部隊內部管理之需要，以穩固部隊之運作；然為
    兼顧官兵權益之保障，立法者參照釋字第430 號解釋意旨，
    按懲罰種類對於干預權益程度之輕、重之別，而分別明定不
    同之救濟程序，其中記過（包括記過與記大過，懲罰法第20
    條第1 項參照）並不在得提起訴願、行政訴訟之列，而僅得
    循申訴程序加以救濟。考諸軍人肩負作戰任務，其職責之遂
    行，輕則保一己之安，重則衛家國之全，為收如身使臂、如
    臂使指之效，嚴明軍紀、貫徹軍令，乃軍隊存立之基礎，是
    軍人人身自由受拘束性與生命健康之受威脅程度，職務性質
    上自非一般文職公務員可比，故上開立法形成，乃係基於維
    繫部隊內部管理之合理考量，尚非出於恣意。
  ㈡又為落實憲法第16條有權利即有救濟之意旨，司法院釋字第7
    85 號解釋就公務人員之訴訟權保障，固釋示：「公務人員
    與國家間雖具有公法上職務關係，但其作為基本權主體之身
    分與一般人民並無不同，本於憲法第16條有權利即有救濟之
    意旨，人民因其公務人員身分，與其服務機關或人事主管機
    關發生公法上爭議，認其權利遭受違法侵害，或有主張權利
    之必要，自得按相關措施與爭議之性質，依法提起相應之行
    政訴訟，並不因其公務人員身分而異其公法上爭議之訴訟救
    濟途徑之保障。…。又各種行政訴訟均有其起訴合法性要件
    與權利保護要件，公務人員欲循行政訴訟法請求救濟，自應
    符合相關行政訴訟類型之法定要件。至是否違法侵害公務人
    員之權利，則仍須根據行政訴訟法或其他相關法律之規定，
    依個案具體判斷，尤應整體考量行政機關所採取措施之目的
    、性質以及干預之程度，如屬顯然輕微之干預，即難謂構成
    權利之侵害。」從而，公務人員因其公務人員身分，與其服
    務機關或人事主管機關發生公法上爭議，認其權利遭受違法
    侵害者，如非屬「顯然輕微之干預」，原則上均得按相關措
    施與爭議之性質，依法提起相應之行政訴訟。軍人屬廣義之
    公務員或公務員之一種（釋字第430號、第455號、第781 號
    解釋），如與其服務機關或人事主管機關發生公法上爭議，
    認其權利遭受違法侵害，或有主張權利之必要，上開解釋應
    得予參酌援用，惟考量前述軍人職務性質與文官之差異，解
    釋上仍應以「非關軍事指揮權與賞罰權之正當行使」為限（
    釋字第430號解釋理由書參照），於此範圍內，懲罰法第32
    條第1 項分別懲罰種類而異其救濟途徑之規定，尚難認與釋
    字第785號解釋意旨有所扞格。
  ㈢準此，本件被告就原告所涉「言行不檢」、「官兵相互借貸
    」而為之記大過懲罰，乃係為嚴明官兵互動分際、維繫部隊
    紀律所為之懲罰權行使，其性質上乃係屬於內部管理措施，
    揆諸前開規定及說明，原告就系爭懲罰令提起本件撤銷訴訟
    ，核屬不備訴訟要件，且其情形無從補正，自應予以駁回。
四、依行政訴訟法第107條第1 項第10款、第104條、民事訴訟法
    第95條、第78條，裁定如主文。
中　　華　　民　　國　　111　 年　　10　  月　　20 　 日
   　　　　　　　   臺北高等行政法院第二庭
                              審判長法  官　 楊得君
                          　        法  官　 高維駿
                                    法  官　 李明益
上為正本係照原本作成。
如不服本裁定，應於送達後10日內向本院提出抗告狀（須按他造
人數附繕本）。
中　　華　　民　　國　　111　 年　　10　  月　　20 　 日
                                    書記官   陳德銘